臺灣臺南地方法院臺南簡易庭民事判決
110年度南簡字第323號
原      告  黃鈺淳
訴訟代理人  蘇盈伃律師
被      告  新芳良化工原料儀器有限公司

法定代理人  李錦惠
訴訟代理人  周宏峻
被      告  鄭文成
上列當事人間侵權行為損害賠償（交通）事件，本院於民國111
年10月13日言詞辯論終結，判決如下：
    主      文
被告應連帶給付原告新臺幣柒萬柒仟肆佰零參元，及自民國110
年1月30日起至清償日止，按週年利率百分之五計算之利息。
原告其餘之訴駁回。
訴訟費用由被告連帶負擔十分之一，其餘由原告負擔。
本判決原告勝訴部分得假執行；但被告如以新臺幣柒萬柒仟元為
原告預供擔保後，得免為假執行。
    事實及理由
一、原告起訴主張：
（一）被告鄭文成受僱於被告新芳良化工原料儀器有限公司（以
      下簡稱新芳良公司），於民國108年1月22日17時31分許，
      駕駛車牌號碼000-0000號自用小貨車，沿永福路2段由南
      往北方向行駛至永福路2段98號前，本應注意汽車在劃有
      分向限制線之路段，不得迴車，且汽車迴車前，應暫停並
      顯示左轉燈光或手勢，看清無往來車輛，並注意行人通過
      ，始得迴轉，而依當時天候晴、日間自然光線、柏油路面
      乾燥、無缺陷、無障礙物且視距良好等客觀情形，並無不
      能注意之情事，疏未注意及此，貿然跨越分向限制線迴轉
      ，適原告騎乘車牌號碼000-000號普通重型機車（以下簡
      稱系爭機車）行駛至該處，因煞車不及追撞同向在前沿永
      福路2段行駛之由訴外人王盈智騎乘之車牌號碼000-000號
      普通重型機車，致兩機車發生碰撞（以下簡稱系爭交通事
      故），原告因而人、車倒地，並受有右部第一蹠骨閉鎖性
      骨折、右足部挫傷、左手部關節三角軟骨韌帶斷裂等傷害
      （以下簡稱系爭傷害），經治療後，目前其左側腕關節骨
      關節炎併活動受限致機能減損。
（二）爰依民法第184條第1項前段、第188條第1項、第191條之2
      前段、第193條第1項、第195條第1項前段，請求被告連帶
      賠償原告下列損害：　　　　　
　　⒈醫療費用新臺幣（下同）82,976元。　
　　⒉增加生活所需費用部分：
　　　⑴住院看護費用10,000元：原告因系爭傷害住院期間（109
        年5月21日至109年5月25日）需專人照護，以一般看護
        費用每日2,000元計算，總計10,000元（計算式：2,000
        元×5日＝10,000元）。
　　　⑵出院看護費用60,000元：原告因系爭傷害出院後需專人
        照護1個月、休養3個月，以一般看護費用每日2,000元
        計算，總計60,000元（計算式：2,000元×30日＝60,000
        元）。
　　　⑶輔具雜支費用43,775元：原告因系爭交通事故支出輔具3
        00元、雜支3,099元、停車費（上班停車月租費）13,68
        5元、油費21,091元、因手受傷無法洗頭之洗髮費5,600
        元。
　　　⑷交通費390元：原告回診搭乘計程車之車資。
　　　⑸以上共計支出114,165元。　
　　⒊不能工作之損失183,920元：原告因系爭傷害術後需休養3
      個月，惟因癒合不全，迄今仍須休養，故醫師於109年12
      月3日回診時，醫囑原告左上肢不宜負重6個月及再休養3
      個月，原告每日薪資為836元，術後應休養共計10個月（1
      09年6月至110年3月），不能工作之損失為183,920元（計
      算式：836元×10月×22日＝183,920元）。
　　⒋勞動能力減損費用746,954元：原告因系爭傷害經醫師診斷
      為目前其左側腕關節炎併活動受限致機能減損，減少勞動
      能力預估為20%。再按現行勞基法規定勞工退休年齡65歲
      計算，原告受有損害時為47歲（61年7月3日出生），尚可
      工作18年，以當時每月薪資23,800元，佐以霍夫曼係數表
      計算，則原告得請求被告賠償之勞動力損失金額為746,95
      4元【計算式：23,800元×12月×13.000000000000（年別單
      利第一年不扣5%之霍夫曼係數）×20%≒746,954元，小數點
      以下四捨五入】。
　　⒌機車修繕費用：5,150元。
　　⒍精神慰撫金400,000元：原告因系爭傷害，歷經住院開刀手
      術治療，迄今仍遺存關節活動受限，恐永不能復原之傷害
      ，並因系爭傷害造成生活上諸多不便，終日鬱鬱寡歡，心
      理生理均產生極大痛苦，故請求40萬元慰撫金，以資公允
      。
　　⒎綜上，原告所受之損害共計為1,533,165元（原告計算1,58
      7,245元）。
　　⒏原告已領取強制汽車責任保險金醫療給付101,551元，請鈞
      院就此部分再行扣除。
（三）本件據以衡量被告就原告受傷原因力之強弱與過失之輕重
      ，應認本件由原告負擔百分之30之過失責任，被告則應負
      擔百分之70之過失責任為相當，則本件過失比例減輕後，
      原告得請求被告連帶賠償之金額為1,111,072元（計算式
      ：1,587,245元×70%＝1,111,072元，小數點以下四捨五入
      ，原告誤計1,111,076元）。　　　　　　　
（四）聲明：
　　⒈被告應連帶給付原告1,111,076元，暨自本件民事起訴狀繕
      本送達翌日起至清償日止，按年息百分之五計算之利息。
　　⒉訴訟費用由被告負擔。
　　⒊願供擔保，請准宣告假執行。
二、被告抗辯：
（一）就原告請求分述如下：
　　⒈醫療費用82,976元：不爭執。
　　⒉增加生活上支出114,165元部分：
　　　⑴看護費用70,000元：原告所受傷勢主要為手部，尚無行
        動不便需人看護，縱使需人看護，惟由家屬提供看護者
        ，其看護能力與看護之內容，究不能與專業看護人員等
        同視之，在家療養時尚不需特殊專業之醫療照顧，而屬
        日常生活上之輔助照護，如均以24小時專職之特別醫療
        看護1日2,000元計算，衡情應屬過高，1日應以1,200元
        計算為妥適。又住院期間無醫師證明須專人看護。
　　　⑵輔具雜支費用43,775元：美德耐350元、450元均未記戴
        品名，智優利商行生活用品399元及維固力即溶粉劑1,6
        00元未有醫師囑言或處方簽，是否具有療效自有疑義；
        方向盤輔助器664元、台南市美術館停車場13,200元、
        油費21,091元及洗頭費用5,600元均與系爭交通事故無
        相當因果關係；其餘費用不爭執。
　　　⑶交通費用390元：不爭執。
　　⒊不能工作損失238,000元：對診斷證明書記載術後宜休養3
      個月及宜再休養3個月不爭執，另原告提出之在職證明書
      尚難證明確有月薪23,800元、且實際受有薪資損失為238,
      000元，其請求尚屬無據。
　　⒋勞動力減損746,954元：尚難僅憑一紙診斷證明書，即遽認
      原告減少勞動能力程度20%，其請求自屬無據。
　　⒌機車修繕費用5,150元：對修復費用不爭執，惟所更換之新
      零件應予折舊。
　　⒍精神慰撫金400,000元：原告請求過高，請鈞院審酌原告因
      系爭交通事故所受精神之痛苦程度，及雙方身分、地位、
      經濟狀況及其他必要情形，核定精神慰撫金。
（二）本件依台南市車輛行車事故鑑定委員會意見書，認定原告
      駕駛重型機車，未注意車前狀況，未保持安全距離，為肇
      事主因，依法自應減輕被告70%賠償責任。
（三）原告業已自國泰世紀產物保險股份有限公司受領強制汽車
      責任險理賠金101,551元，應自損害賠償金額中扣除。
（四）聲明：
　　⒈請求駁回原告之訴。
　　⒉訴訟費用由原告負擔。
　　⒊如受不利益之判決，願供擔保請准予免為假執行。
三、得心證之理由：
（一）原告前揭主張與被告鄭文成間發生系爭交通事故致受有系
      爭傷害之事實，業據提出臺南地方檢察署檢察官108年度
      偵字第16582號起訴書為憑；而被告所犯過失傷害之刑事
      案件部分，經本院以109年度交簡字第3627號判決判處被
      告「鄭文成犯過失傷害罪，處拘役貳拾日，如易科罰金，
      以新臺幣壹仟元折算壹日。緩刑貳年。」在案，有本院前
      開刑事卷可稽，且為被告所不爭執，堪信原告此部分主張
      為真實。
（二）按汽車在同一車道行駛時，除擬超越前車外，後車與前車
      之間應保持隨時可以煞停之距離；汽車行駛時，駕駛人應
      注意車前狀況及兩車並行之間隔，並隨時採取必要之安全
      措施；在設有禁止迴車標誌或劃有分向限制線，禁止超車
      線、禁止變換車道線之路段，不得迴車；汽車迴車前，應
      暫停並顯示左轉燈光或手勢，看清無來往車輛，並注意行
      人通過，始得迴轉。道路交通安全規則第94條第1、3項及
      第106條第2、5款分別定有明文。經查：
　　⒈被告鄭文成駕駛自小貨車於永福路道路中央畫有禁止跨越
      雙黃線之情況下違規迴轉，未注意左後來車，致訴外人王
      盈智騎乘之普通重型機車剎車向左迴避時，擦撞左側併行
      之原告騎乘之系爭機車，自應認被告鄭文成就系爭交通事
      故之發生為有過失。　
　　⒉原告騎乘系爭機車，於王盈智騎乘之普通重型機車左後側
      向前行駛，見前方被告鄭文成駕駛之自小貨車違規迴轉，
      亦開始減速剎車，與王盈智騎乘之普通重型機車左右併行
      時，遭向左迴避之王盈智騎乘之重型機車擦撞，自難認原
      告就系爭交通事故之發生有何過失。　
　　⒊系爭交通事故經本院送財團法人成大研究發展基金會鑑定
      結果認定【被告鄭文成在道路中央畫有禁止跨越雙黃線之
      情況下違規迴轉，未注意左後來車，肇事責任為100%；訴
      外人王盈智正常剎車反應及迴避，無肇事因素；原告正常
      剎車遭右側併行王盈智騎乘之重型機車迴避時撞擊，無肇
      因素】等情，有財團法人成大研究發展基金會111年4月18
      日成大研基建字第1110000730號函檢附鑑定報告書（見本
      院卷第159-235頁）在卷可憑。
    ⒋綜上，原告主張被告鄭文成就系爭交通事故之發生係有過
      失，為可採信。而被告抗辯原告亦有過失云云，則不足採
      。　
（三）次按因故意或過失，不法侵害他人之權利者，負損害賠償
      責任；受僱人因執行職務，不法侵害他人之權利者，由僱
      用人與行為人連帶負損害賠償責任。但選任受僱人及監督
      其職務之執行，已盡相當之注意或縱加以相當之注意而仍
      不免發生損害者，僱用人不負賠償責任，民法第184條第1
      項前段、第188條第1項分別定有明文。本件被告鄭文成於
      前揭時地駕駛自小貨車沿永福路2段由南往北方向行駛至
      永福路2段98號前，在劃設分向限制線路段違規迴轉，未
      注意來往車輛，致發生系爭交通事故，並造成原告受有系
      爭傷害，自應認被告鄭文成就系爭交通事故之發生為有過
      失；而被告新芳良公司既係被告鄭文成之僱用人，自應與
      被告鄭文成負連帶侵權行為損害賠償責任。則原告依前揭
      規定，請求被告鄭文成與新芳良公司連帶負侵權行為損害
      賠償責任，核屬有據。茲就原告請求被告連帶賠償之項目
      及金額分別審認如下：
　　⒈醫療費用部分：原告主張其因系爭交通事故支出醫療費用8
      2,976元，業據提出奇美醫院、國軍高雄總醫院、賴俊良
      骨外科診所及鄭光傑骨外科診所收據為憑（見本院調字卷
      第37-87頁），且為被告所不爭執，核屬有據，應予准許
      。
　　⒉增加生活所需費用部分：
　　　⑴看護費用部分：原告主張其因系爭傷害，住院及術後需
        專人照顧1個月，請求被告給付看護費用共計70,000元
        等語。查：
　　　　①按被害人因受傷需人看護，而由親屬看護時，雖無現
          實看護費之支出，亦應認被害人受有相當看護費之損
          害而得向加害人請求賠償（最高法院92年度臺上字第
          1626號民事判決可資參照）。
　　　　②參國軍高雄總醫院109年12月3日診斷證明書之治療經
          過及處置意見欄記載：「…109年5月22日行左手腕關
          節鏡手術，109年5月25日出院…術後宜休養三個月及
          專人照顧一個月。…」（見本院110年度南司調字第21
          號卷第25頁），認原告自109年5月22日手術住院4天
          及出院後1個月之生活起居，確須由專人照料看護。
　　　　③本院審酌原告手術部位為左手腕，其行動應屬不便，
          是原告於日間之日常生活凡需使用左手滿足需求者，
          均需人陪伴照看，至於夜間睡眠期間，難認有看護照
          看之必要。爰以原告提出看護費用全日2,000元折算
          半日計算，即原告請求被告給付上開期間之看護費用
          計34,000元（計算式：1,000元×34日＝34,000元）乙
          節，尚屬允當，應予准許。至逾該範圍之請求，核屬
          無據，不應准許。
　　　⑵輔具雜支費用部分：
　　　  ①原告主張因系爭傷害購買護具300元，業據提出慶南醫
          療儀器行統一發票為憑，核與原告因系爭交通事故所
          受傷勢有關。是原告此部分請求，核屬有據，應予准
          許。
　　　  ②原告主張因系爭傷害支出雜支3,099元，固提出美德耐
          、紘進百貨行、智優利商行、英全藥品有限公司及金
          弘笙實業有限公司台南分公司統一發票為憑。惟查，
          原告108年11月18日支出350元、450元部分未記載品
          項，無從認定與系爭傷害有關；109年5月20日購買真
          珠酵素入浴、109年6月17日購買生活用品、109年6月
          23日購買第三代超級維固力即溶粉劑及109年10月26
          日購買方向盤輔助器、車用掛勾、嬰兒浴盆、汽車專
          用頭沈掛勾部分，未據原告舉證證明與其所受系爭傷
          害間有相當因果關係。是原告此部分雜支3,099元之
          請求，難認有據，不應准許。
　　　  ③原告主張因系爭傷害而須開車通勤、因手受傷無法洗
          頭，支出停車費13,685元、油費21,091元及洗髮費5,
          600元，共計40,376元，雖提出停車場收費單及估價
          單為憑，然查：
　　　　  a.原告主張因系爭傷害支出停車費13,685元及加油費
            21,091元云云，惟不論原告是否因系爭交通事故受
            傷，其日常生活即有支出加油費、停車費之情形，
            尚難認係因系爭傷害所產生「增加生活上需要」之
            支出。是原告此部分請求，並非有據。
　　　　  b.原告主張因手受傷無法洗頭，遂委請他人洗頭，共
            支出5,600元云云。惟原告僅左手受傷，若只用右
            手洗頭，固有不便，卻非不能。是原告請求委請他
            人之洗髮費用5,600元，難認必要費用，核屬無據
            。
　　　⑶交通費用部分：原告主張其因系爭交通事故發生後，需
        搭乘計程車往返就診，共支出交通費用390元，並提出
        計程車乘車證明及收費證明單（見本院調字卷第117頁
        ）為憑，且為被告所不爭執，核屬有據。
　　⒊不能工作損失部分：原告主張系爭交通事故發生前任職於
      臺灣嘉南農田水利會，日薪為836元，因系爭傷害須休養
      共計10個月，爰請求被告賠償10個月期間無法工作之損失
      共計183,920元（計算式：836元×10個月×22日＝183,920元
      ）等語。經查：　
　　　⑴按損害賠償，除法律另有規定或契約另有訂定外，應以
        填補債權人所受損害及所失利益為限；依通常情形，或
        依已定之計劃、設備或其他特別情事，可得預期之利益
        ，視為所失利益，民法第216條定有明文。又所稱之「
        所失利益」，固非以現實有此具體利益為限，惟該可得
        預期之利益亦非指僅有取得利益之希望或可能為已足，
        尚須依通常情形，或依已定之計劃、設備或其他特別情
        事，有客觀之確定性始得稱之（最高法院95年度台上字
        第2895號、93年度台上字第1225號判決意旨參照）。
　　　⑵觀本院依職權調取之原告財產所得調件明細表所示，原
        告於系爭交通事故發生前之107年度薪資所得為211,762
        元，而系爭交通事發生後之108、109、110年度薪資所
        得分別為220,962元、245,668元、304,020元，均高於
        系爭交通事故發生前之薪資所得。是原告主張因系爭交
        通事故受傷致於休養期間有10個月之薪資損失云云，尚
        難採信。是原告此部分請求被告賠償共計183,920元之
        薪資損失，核屬無據，不能准許。
　　⒋勞動能力減損部分：原告主張因系爭傷害經醫師診斷為目
      前其左側腕關節骨關節炎併活動受限致機能減損，減少勞
      動能力預估為20%，請求被告賠償18年之勞能力減損共計7
      46,954元云云。惟經本院囑託成大醫院鑑定結果為：【黃
      女士（即原告）於108年1月22日發生事故，本院採用「勞
      保局委託辦理勞工保險失能年金給付個別化專業評估作業
      1」進行勞動能力評估，相關診斷包括：「1.左腕關節三
      角軟骨靭帶斷裂。2.右足部第一蹠骨閉鎖性骨折」。目前
      已達最佳醫療改善狀態，鑑定結果顯示目前全人身體障害
      損失0%，考量診斷、全人障害等級、未來營利能力、職業
      類別、與受傷年齡後，估算目前勞動能力減損0%。至於其
      勞保失能等級，一般失能評估應以主動關節活度角度為準
      ，然而黃女士左腕關節活動度主動被動角度落差過大，且
      理學檢查頻繁出現不一致之檢查結果，依規定機能（運動
      ）失能原因及程度明顯時，採用自（主）動運動之運動範
      圍，如有心因性因素或失能原因與程度不明確時，則須由
      他（被）動運動之可能運動範圍參考決定之，以被動活動
      角度評估結果則未符合勞保最低失能等級。】等語，有成
      大醫院111年7月21日成附醫秘字第1110015108號函檢附鑑
      定報告書（見本院卷第261-271頁）可稽。是依前揭鑑定
      報告，應認原告所受之系爭傷害，並未造成其勞動能力之
      減損。是原告此部分勞動能力減損費用746,954元之請求
      ，難認有據，不應准許。
    ⒌機車修理費部分：機車修理費部分：原告主張因系爭交通
      事故支出系爭機車修理費5,150元，業據提出估價單（見
      本院調字卷第121頁）為憑，且為被告所不爭執。惟查系
      爭機車係於93年1月出廠，有中華電信車號查詢資料附卷
      可稽，距系爭交通事故發生日之108年1月22日已逾3年，
      依行政院所頒固定資產耐用年數表及固定資產折舊率表，
      經以平均法計算折舊，機車耐用年數為3年，又依該法施
      行細則第48條第1款規定固定資產之折舊方法，採平均法
      者以固定資產成本減除殘價後之餘額，按固定資產耐用年
      數表規定之耐用年數平均分攤，計算其每期折舊額之規定
      ，本院認採用「平均法」計算其最後1年折舊後之殘值作
      為系爭機車之殘餘價值【計算式：取得價格（耐用年限＋
      1）＝殘值】，應屬合理。則扣除折舊金額後，原告得請求
      之系爭機車修復費用為1,288元（計算式詳附表）。　　
    ⒍精神慰撫金部分：按慰撫金之賠償須以人格權遭遇侵害，
      使精神上受有痛苦為必要，其核給之標準固與財產上損害
      之計算不同，然非不可斟酌雙方身分資力與加害程度，及
      其他各種情形核定相當之數額。本院審酌原告為61年7月3
      日生，系爭交通事故發生前任職於臺灣嘉南農田水利會，
      日薪為836元，於107、108、109、110年度之報稅所得依
      序為211,762元、220,962元、245,668元、304,020元，名
      下有2015年份汽車1輛；被告為鄭文成為71年5月9日生，
      於109年度有報稅所得298,000元，名下無財產等情，有本
      院依職權調取兩造稅務電子閘門財產所得調件明細表附卷
      可稽；復參酌兩造之身分、經濟能力、社會地位及原告所
      受傷害情狀等情，認原告請求精神慰撫金40萬元，尚屬過
      高，應核減為6萬元，方稱允適。是原告請求精神慰撫金
      在6萬元之範圍內，尚稱允當；而逾該數額之請求，則屬
      無據。
    ⒎原告因系爭交通事故已請領之強制責任險理賠金共計101,5
      51元乙節，為兩造所不爭執。則原告此部分已領之理賠金
      ，應自原告得向被告請求之金額中扣除。
　　⒏綜上，原告得請求被告賠償之金額為77,403元（計算式：
      醫療費用82,976元＋看護費用34,000元＋護具費用300元＋交
      通費用390元＋機車修理費1,288元＋精神慰撫金60,000元－
      已領之強制責任險理賠金101,551元＝77,403元）。
四、綜上所述，原告依侵權行為法則，請求被告鄭文成、新芳良
    公司連帶給付原告77,403元，及自起訴狀繕本送達被告翌日
    即110年1月30日起至清償日止，按週年利率百分之5計算之
    利息，為有理由，應予准許；至逾前開範圍之請求，為無理
    由，應予駁回。
五、本件事證已臻明確，兩造其餘攻擊或防禦方法及未經援用之
    證據資料，經本院斟酌後，核與判決之結果不生影響，爰不
    一一論究，併此敘明。
六、本判決原告勝訴部分，係就民事訴訟法第427條第1項規定之
    簡易訴訟事件所為被告敗訴之判決，應依職權宣告假執行。
    而被告陳明願供擔保以代釋明，聲請宣告免為假執行，於原
    告勝訴部分，經核尚無不合，爰酌定相當擔保金額宣告之。
七、據上論結，原告之訴為一部有理由、一部無理由，依民事訴
    訟法第436條第2項、第79條、第85條第2項、第389條第1項
    第3款、第392條第2項，判決如主文。　
中　　華　　民　　國　　111 　年　　10　　月　　27　　日
                      臺灣臺南地方法院臺南簡易庭
                            法  官  王 獻 楠
上為正本係照原本作成。
如不服本判決，應於送達後20日內，向本院提出上訴狀並表明上
訴理由，如於本判決宣示後送達前提起上訴者，應於判決送達後
20日內補提上訴理由書（須附繕本），如委任律師提起上訴者，
應一併繳納上訴審裁判費。
中　　華　　民　　國　　111 　年　　10　　月　　27　　日
                            書記官  蕭 雅 文　　　
附表： ⒈殘值：1,288元【計算式：5,150元（取得成本）4年（耐用年數3＋1）＝1,288元，元以下四捨五入】。 ⒉應折舊金額：3,862元【計算式：（取得成本5,150元－殘值1,288元）3年（耐用年數）3年（已使用年數，逾3年以3年計）＝3,862元，元以下四捨五入】。 ⒊扣除折舊後金額：1,288元【計算式：5,150元（取得成本）－3,862元（應折舊金額）＝1,288元】。